台灣台中地方法院刑事判決　　　　　　　　　　　　　九十年度易字第三四八五號
　　公　訴　人　台灣台中地方法院檢察署檢察官
　　被　　　告　乙○○
　　　　　　　　甲○○
右列被告因違反健康食品管理法案件，經檢察官聲請簡易判決處刑（九十年度偵字第
一三二一六），經本院台中簡易庭認不宜以簡易判決處刑，改簽由本院依通常程序審
理，本院判決如左：
    主  文
乙○○共同違反食品非依健康食品管理法之規定，不得廣告為健康食品之規定，處有
期徒刑參月，如易科罰金，以參佰元折算壹日。
甲○○共同違反食品非依健康食品管理法之規定，不得廣告為健康食品之規定，累犯
，處有期徒刑肆月，如易科罰金，以參佰元折算壹日。
    事  實
一、甲○○曾於民國八十二年間因犯賭博罪、違反公司法等案件，及於八十六年間因
    犯詐欺罪等案件，先後經法院判處並定應執行有期徒刑一年十一月、應執行有期
    徒刑一年確定，並分別於八十七年十月八日、八十八年十二月二十七日執行完畢
    ；詎其猶不知悔改，與乙○○以犯意聯絡及行為分擔，二人合夥經營設於台中市
    ○○○路三九二之二號四樓之「聖林企業社」，且明知該企業社自不知情之百正
    研化食品有限公司處購入為販售之「克糖靈」膠囊食品，並未經主管機關核准為
    健康食品，仍推由被告乙○○在「糖尿病完全根治手冊」第六頁撰寫關於「...
    患者服用三至四天後，白天尿數增加，經過一週左右，患者持續的口渴，喉乾現
    象消失，... 膽固醇降低，並可促進心臟、循環系統順暢，減少尿酸，維持胰島
    素正常分泌... 」等詞句，而表明該食品具有調節血糖之保健功效，由乙○○自
    八十九年十月四日起至九十年三月間止，接續以刊登該手冊之宣傳廣告於中國時
    報、中時晚報、自由時報、聯合報等報紙之方式，推銷廣告該膠囊食品具有調節
    血糖之保健功效而屬健康食品。嗣於九十年三月七日經行政院衛生署函請台中市
    衛生局調查該食品案而查獲。
二、案經台中市政府函請台灣台中地方法院檢察署檢察官偵查而聲請簡易判決處刑，
    經本院台中簡易庭認不宜以簡易判決處刑，改簽由本院依通常程序審理。
    理  由
一、訊據被告乙○○對於右揭犯罪事實於偵審中均坦承不諱，而被告甲○○固不否認
    有與被告乙○○合夥設立聖林企業社之事實，惟矢口否認有為廣告之行為，並辯
    稱並未參與該企業社實際經營，對於系爭「克糖靈」膠囊食品販售及印製廣告事
    宜均不知情等語，然查，被告甲○○於九十年七月九日偵查中以關係人身分到庭
    應訊時，即明確陳稱該聖林企業社實際經營均是其與被告乙○○所為，廣告也是
    其二人共同刊登，與證人即登記為聖林企業社負責人之吳奇展所證稱：當初是被
    告甲○○與其接洽合夥經營食品公司，但後來甲○○告知該公司並未成立，且對
    廣告部分不清楚，及共同被告乙○○於偵查中所供稱當初廣告是伊所刊登，但被
    告甲○○有交付伊二十萬元等情均互核相符，足見被告甲○○確有實際參與經營
    ，對該食品販售另有刊登前述廣告一事，其自難諉為不知；又該「克糖靈」膠囊
    食品經檢驗結果並無藥物成分，有行政院衛生署藥物食品檢驗局檢驗成績書影本
    一份為憑，且製造之百正研化食品有限公司生產前即曾函詢主管機關確認僅屬食
    品性質，亦有行政院衛生署九十年四月十三日衛署食字第０九０００二二四二五
    號函文影本一份附卷可稽，此應僅屬一般食品，而被告二人先在上開手冊中記載
    該膠囊食品具調節血糖之保健功效，再將該手冊透過報紙廣告宣傳販賣，已屬將
    該膠囊食品對大眾宣傳之效果，自為廣告之行為，行政院衛生署於九十年三月七
    日衛署食字第０九０００一四三四五號函文亦載有相同意旨附卷可參。此外，復
    有手冊、手冊廣告、包裝盒等影本各一份，及行政院衛生署、台中市衛生局、台
    北縣衛生局函文暨所附行政院衛生署藥物食品檢驗局檢驗成績書、桃園縣衛生局
    藥物檢查現場紀錄表影本等件可資佐證。本件事證已臻明確，被告二人犯行應堪
    認定。
二、按依健康食品管理法第二條規定，健康食品係指提供特殊營養素或具有特定之保
    健功效，特別加以標示或廣告，而非以治療、矯正人類疾病為目的之食品，被告
    二人未依健康食品管理法之規定，即將上開膠囊食品以調節血糖之保健功效用語
    加以宣傳廣告，自有將一般食品宣傳廣告為健康食品之行為，核被告甲○○、乙
    ○○二人所為，係違反健康食品管理法第六條規定，並應依同法第二十一條第一
    項之規定論處。被告二人間就上開犯行，有犯意聯絡及行為分擔，應為共同正犯
    。被告二人多次在自由時報、中國時報、中時晚報、聯合報等報紙上刊登廣告多
    日之行為，係利用同一機會，在同一時間就同一犯罪構成事實，本單一犯意接續
    進行，以實現一犯罪構成要件之單一行為，為接續犯，應屬單純一罪。又被告甲
    ○○曾於八十二年間因犯賭博罪、違反公司法等案件，及於八十六年間因犯詐欺
    罪等案件，先後經法院判處並定應執行有期徒刑一年十一月、應執行有期徒刑一
    年確定，並分別於八十七年十月八日、八十八年十二月二十七日執行完畢後，有
    台灣高等法院被告全國前案紀錄表、台灣台中地方法院檢察署刑案資料查註紀錄
    表各一份可按，其於五年以內再犯本件有期徒刑以上之罪，為累犯，應依刑法第
    四十七條規定加重其刑。爰分別審酌被告甲○○前於八十二年間因犯賭博罪、違
    反公司法等案件，及於八十六年間因犯詐欺罪等案件，先後經法院判處並定應執
    行有期徒刑一年十一月、應執行有期徒刑一年確定並執行完畢，素行非佳，而被
    告乙○○則為本件犯行前並無前科，素行尚佳，分別有台灣高等法院被告全國前
    案紀錄表、台灣台中地方法院檢察署刑案資料查註紀錄表各一份可參，且被告甲
    ○○目前另因涉有違反藥事法罪嫌，經台灣板橋地方法院檢察署檢察官以八十九
    年度偵字第九六八六號偵查起訴，有該起訴書影本一份在卷足憑，其犯後雖於偵
    查中坦承，迄審理時則否認犯行，犯後態度非佳，而被告乙○○則均坦承犯行，
    尚知悔悟，其二人經查獲後已立即停止廣告販售，及其二人之犯罪動機、目的、
    手段、、犯罪所生之損害等一切情狀，分別量處如主文所示之刑，並均諭知易科
    罰金之折算標準（刑法第四十一條業於九十年一月十日經總統修正公布為同法第
    四十一條第一項前段，並於同年月十二日生效，茲以修正後刑法第四十一條第一
    項前段規定作為諭知易科罰金之折算標準）。
據上論斷，應依刑事訴訟法第四百五十二條、第二百九十九條第一項前段，健康食品
管理法第六條第一項、第二十一條第一項，刑法第十一條前段、第二十八條、第四十
七條、修正後第四十一條第一項前段，罰金罰鍰提高標準條例第二條，判決如主文。
中      華      民      國    九十一    年      一      月    三十一    日
                                 臺灣臺中地方法院刑事第一庭
                                      法  官  林  麗  真
右正本證明與原本無異。
如不服本判決，應於送達後十日內向本院提出上訴狀（須附繕本），上訴於台灣高等
法院台中分院。
                                      書記官
中      華      民      國    九十一    年      一      月    三十一    日
附錄本案論罪科刑法條全文：
健康食品管理法第六條
食品非依本法之規定，不得標示或廣告為健康食品。
食品標示或廣告提供特殊營養素或具有特定保健功效者，應依本法之規定辦理之。
健康食品管理法第二十一條第一項
未經核淮擅自製造或輸入健康食品或違反第六條第一項規定者，處三年以下有期徒刑
，得併科新台幣一百萬元以下罰金。
